臺灣嘉義地方法院民事判決
110年度嘉簡字第36號
原      告  良京實業股份有限公司

法定代理人  平川秀一郎
訴訟代理人  林鯤進    
被      告  李鴻林      籍設嘉義市○區○○○街00號二樓                         （嘉義○○○○○○○○）

上列當事人間請求清償借款事件，本院於民國110年4月13日言詞
辯論終結，判決如下：
    主      文
被告應給付原告新臺幣302,549元，及自民國97年2月13日起至清
償日止，按年息14.25%計算之利息，暨新臺幣1元之違約金。
被告應給付原告新臺幣142,567元，及其中新臺幣128,643元自民
國95年5月1日起至民國104年8月31日止，按年息19.95%計算之利
息，及自民國104年9月1日起至清償日止，按年息15%計算之利息
。
原告其餘之訴駁回。
訴訟費用新臺幣4,850元由被告負擔。
本判決原告勝訴部分得假執行。
    事實及理由
壹、程序事項：
一、訴狀送達後，原告不得將原訴變更或追加他訴。但擴張或減
    縮應受判決事項之聲明者，不在此限，民事訴訟法第255 條
    第1 項第3 款定有明文。本件原告起訴時第2項聲明為：被
    告應給付原告新臺幣（下同）142,567元及其中128,643元自
    民國95年5月1日起至清償日止，按年利率19.95%計算之利息
    。嗣於審理時將該聲明更正為：被告應給付原告142,567元
    ，及其中128,643元自95年5月1日起至104年8月31日止，按
    年息19.95%計算之利息，暨自104年9月1日起至清償日止，
    按年息15%計算之利息。經核原告所為上開訴之變更，屬減
    縮應受判決事項之聲明，揆諸上開規定，應予准許。
二、被告經合法通知，未於言詞辯論期日到場，核無民事訴訟法
    第386 條所列各款情形，爰依原告之聲請，由其一造辯論而
    為判決。
貳、實體事項：
一、原告主張：
㈠、被告前向訴外人臺東區中小企業銀行股份有限公司（下稱臺
    東企銀）申辦信用貸款，借款金額為500,000元，約定借款
    期間自93年12月5日起以每個月為1期，分60期，按期於當月
    5日平均攤還本息，利息按牌告基準利率14.25%計付利息，
    未按時履行給付本金或利息時，除仍按上開利率計息外，其
    逾期在6個月以內償還者，按上開利率10%，逾期超過6個月
    部分，按上開利率20%加付違約金，如有任何一期未如期清
    償時，視為全部到期。詎被告未依約履行繳款義務，尚欠本
    金302,549元及利息、違約金未清償，嗣臺東企銀將上開債
    權讓與原告。
㈡、被告另於91年8月16日向訴外人美國運通銀行（已更名為渣打
    國際商業銀行，下稱渣打銀行）申請信用貸款，並一次撥貸
    ，不得循環使用，貸款額度一旦清償即不得再使用，貸款利
    率為年息8.99%，為期6個月，期滿後年利率即自動調整為年
    息16%，如有2次以上之遲延繳款紀錄，則利率自動調整為年
    息19.95%，按日計息，直至本息全部清償為止。詎被告未依
    約履行繳款義務，至95年4月30日止，尚積欠142,567元及其
    中按本金128,643元計算之利息未清償。嗣渣打銀行將本件
    債權讓與原告。
㈢、上開債權經原告屢次催告被告還款，被告均置之不理，爰依
    消費借貸及債權讓與之法律關係提起本件訴訟等語。並聲明
    ：1、被告應給付原告302,549元，及自97年2月13日起至清
    償日止，按年息14.25%計算之利息，暨按上開利率20%計算
    之違約金。2、被告應給付原告142,567元，及其中128,643
    元自95年5月1日起至104年8月31日止，按年息19.95%計算之
    利息，暨自104年9月1日起至清償日止，按年息15%計算之利
    息。
二、被告方面：被告未於言詞辯論期日到場，亦未提出書狀作何
    聲明或陳述。
三、得心證之理由：
㈠、原告主張之上開事實，業據其提出臺東企銀授信約定書、基
    本放款利率表、債權讓與證明書、放款帳卡資料查詢、報紙
    公告、美國運通銀行信用貸款8.99%信用貸款申請書、渣打
    銀行貸款還款明細表、行政院金融監督管理委員會函、經濟
    部函、債權讓與證明書、債權資料明細表、報紙公告等件為
    證，而被告已於相當時期受合法通知，未於言詞辯論期日到
    場，亦未提出書狀作何聲明或陳述，依本院調查證據之結果
    ，勘信原告主張為真實。從而，原告依消費借貸及債權讓與
    之法律關係，請求被告給付前揭金額及利息，即屬正當，應
    予准許。
㈡、惟按約定利率，超過週年20%者，債權人對於超過部分之利息
    ，無請求權。又債權人除前條限定之利息外，不得以折扣或
    其他方法，巧取利益，民法第205 條、第206 條定有明文。
    次按約定之違約金額過高者，法院得酌減至相當之數額，民
    法第252條亦有明文。故約定之違約金苟有過高情事，法院
    即得依此規定核減至相當之數額，並無應待至債權人請求給
    付後始得核減之限制。此項核減，法院得以職權為之，亦得
    由債務人訴請法院核減。至於是否相當，即須依一般客觀事
    實，社會經濟狀況及當事人所受損害情形，以為斟酌之標準
    （最高法院79年台上字第1612號、79年台上字第1915號判例
    意旨參照）。本院認原告臺東企銀信用貸款之部分，其按年
    息14.25%計算之利息已接近法定最高利率年息20%，而原告
    請求之違約金實係利息之延伸，衡諸現今金融機構之存款利
    率普遍偏低暨今日之社會經濟狀況，此利息之約定已屬偏高
    ，且原告並未具體說明其受有何特別之損害，本院審酌原告
    因被告違約自需增加其追索債務之不利，然其與被告約定上
    開利率計算之利息，實已將上開不利考量於內，佐以原告請
    求違約金之起算日為97年2月13日，距今已逾13年，亦未限
    定收取違約金之期數，如許債權人長期收取違約金，尚非允
    當，是本院認兩造所約定應給付之違約金額顯屬過高，爰依
    民法第252 條規定酌減違約金至1 元為適當，原告逾此部分
    之違約金請求，爰酌減至如主文第1項所示為適當，逾此部
    分之違約金請求即無理由，不應准許。
四、從而，原告依消費借貸及債權讓與之法律關係，請求被告給
    付如主文第1 項，第2 項所示之金額、利息及違約金，即屬
    有據，應予准許，逾此部分之請求，則為無理由，應予駁回
    。
五、本件原告勝訴部分，係依民事訴訟法第427條第1項規定適用
    簡易訴訟程序所為被告敗訴之判決，依同法第389條第1項第
    3款規定，應依職權宣告假執行。
六、本件原告雖於違約金請求部分一部敗訴，惟該金額請求部分
    原已不計入訴訟標的金額，故本院依民事訴訟法第79條考量
    後，認仍應由被告負擔全部之訴訟費用4,850元，附此敘明
    。　
中　　華　　民　　國　　110 　年　　4 　　月　　20　　日
                  臺灣嘉義地方法院嘉義簡易庭
                                  法　官　羅紫庭
以上正本係照原本作成。
如對本判決上訴，須於判決送達後20日內向本庭（嘉義市文化路
308之1號）提出上訴狀（均須按他造當事人之人數附繕本）。如
委任律師提起上訴者，應一併繳納上訴審裁判費。
民事訴訟法第436條之24第2項規定：對小額程序之第一審裁判之
上訴或抗告，非以其違背法令為理由，不得為之。
中　　華　　民　　國　　110 　年　　4 　　月　　21　　日
                                  書記官  葉昱琳